【裁判字號】    87,自,167
【裁判日期】    900104
【裁判案由】    詐欺等
【裁判全文】
臺灣士林地方法院刑事判決                          八十七年度自字第一六七號
    自  訴  人  己○○
    自訴代理人  郭鑫生律師
    被      告  甲○○
    選      任  李晉安
    辯  護  人
    被      告  丙○○
    選      任  吳麒
    辯  護  人
    被      告  庚○○
右列被告因詐欺等案件，經自訴人提起自訴，本院判決如左：
    主  文
甲○○連續意圖為自己不法之所有，以詐術使人將本人之物交付，處有期徒刑拾月。
緩刑貳年。
庚○○、丙○○均無罪。丙○○被訴附表三、四、五之盜領戊○○、劉氣量、劉惠萍
存款之行使偽造、變造私文書、詐欺、背信、竊盜部分均不受理。
    事  實
一、甲○○意圖為自己不法之所有，並基於概括之犯意，連續自民國八十六年三月間
    起，明知其並非韓商泓技電子股份有限公司（KT Electronics Co., Ltd.，以下
    簡稱泓技公司或ＫＴ公司）之股東，亦無由取得泓技公司之股份，乃在己○○臺
    北市○○區○○路五段七十九之一號之住處，向己○○佯稱泓技公司有特殊晶片
    ，其提供特殊技術予該公司，取得泓技公司資本總額五百萬美元中百分之十五之
    股份，願以美金二十五萬元（約合新臺幣七百萬元）之代價轉讓泓技公司百分之
    五之股份予己○○，使己○○陷於錯誤，誤認甲○○確擁有泓技公司上開股份，
    而於八十六年三月三十日於上開住處交付如附表一之支票六張共新臺幣（下同）
    七百萬元予甲○○，作為承購泓技公司之股份，嗣並經甲○○兌現。甲○○復賡
    續前揭詐欺之概括犯意，於八十六年五月初，再向己○○佯稱伊所代表之美國研
    發團隊擁有組裝平面彩色液晶顯示器模組（Color LCD Display Module）所需之
    關鍵主件－彩色濾光膜（Color Filter）的核心技術，且該技術係在美國國防前
    瞻科技研發計畫（DARPA）專案內，由甲○○之人機界面研發小組成員，經多年
    努力完成，現屆量銷階段，並經其向美國主管國防前瞻科技研發計劃（DARPA）
    申請，於八十五年中裁核同意由甲○○所代表之美國研發團隊援用，開發民生應
    用產品；且已與德商實密科技股份有限公司（下稱實密公司）於八十六年三月間
    正式簽署投資合作備忘錄，編列經費由甲○○積極籌備獨立法人登記與建廠投資
    執行計畫規劃，預定於同年六月向主管機關申請法人設立登記及主導新產品獎勵
    租稅減免等優惠事宜，並同意由己○○以一千九百萬元之代價分期付款取得所擬
    申設的法人事業體百分之八之股份，使己○○陷於錯誤，誤認確有此一合作案存
    在，而於八十六年五月三日於前址與甲○○簽立「備忘錄」，並即於同日交付如
    附表二之支票三張共七百萬元予甲○○作為該項投資之出資，並經甲○○提示兌
    領，然事逾一年，甲○○不但未交該計劃組設公司之股票給自訴人，且避不見面
    ，己○○始知受騙。
二、案經自訴人己○○向本院提起自訴。
    理  由
甲、被告甲○○有罪部分：
一、訊據被告甲○○固坦承與自訴人簽署投資彩色濾光膜之備忘錄，且取得自訴人給
    付承購泓技公司及投資彩色濾光膜之資金各七百萬元，惟矢口否認有詐欺犯行，
    辯稱伊係泓技公司股東，自訴人透過朋友陳慶蘇認識伊，並表示對伊的投資有興
    趣，希望伊轉讓一些股份給他，且當時協議等泓技公司辦理外人投資股權登記手
    續完成後才交股票給自訴人，嗣伊自美國回來後，自訴人因案執行，故無法與其
    簽約，其後因金融風暴而影響泓技公司的生存，導致伊在韓國的投資及資金遭到
    凍結，損失嚴重。又伊於八十五年下半年與德商實密公司洽商合作開發，生產「
    彩色濾光膜」的技術，並於同年十一月八日簽立投資可行性研究評估合約，於八
    十六年二月下旬完成該份報告，獲得韓國現代半導體株式會社及美國３Ｍ公司的
    支持參與投資合作的意願表達，自訴人知悉伊正進入與實密公司、韓國現代半導
    體株式會社及美國３Ｍ公司的「彩色濾光膜」合作計劃後，被告即在自訴人苦苦
    的纏繞與誠意下，與自訴人簽立備忘錄轉售部分股權給自訴人，並經自訴人主動
    要求先行支付新台幣七百萬元予伊，伊亦依正常程序和進度進行，唯不幸韓國在
    八十六年下半年起捲入亞洲經濟風暴，因而迫使韓國現代半導體株式會社宣告退
    出此項合作計劃，肇致原計劃暫時趨緩，被告與美國３Ｍ公司協商，基於「彩色
    濾光膜」的市場前景看好，擬透過合作組合，重組的方式，另洽第三者頂替韓國
    現代半導體的認資部分，繼續此項「彩色濾光膜」的計劃，嗣自訴人於八十七年
    初假釋出獄後主張退出，伊一再強調「彩色濾光膜」計劃並未終止執行，僅係放
    緩推行步調，是尚難認其於自訴人交付金錢之初即有不法之詐欺犯意，按投資生
    意，本有風險存在，自訴人既非無社會經驗之人，豈有不知之理？其既同意先支
    付伊資金後，公司成立再給股權，自訴人對半導體將來優厚收入，自己將風險考
    慮在內，應無陷於錯誤可言云云。
二、經查：
（一）被告曾與自訴人簽署投資彩色濾光膜之「備忘錄」，且取得自訴人給付承購泓
      技公司及投資彩色濾光膜之資金各七百萬元之事實，除據自訴人指訴明確外，
      並為被告所自承，復有收據二紙及備忘錄一份在卷可資佐證，堪認為真實。
（二）且查泓技公司於八十六年二月十二日即在韓國光州市光山區歐生洞二七三─三
      七號設立登記，且於同年六月十二日在台北市○○○路○段一號八樓設立辦事
      處，有經濟部八十六年六月十四日經（八六）商字第一０九八三五號函及檢附
      之公司統一編號00000000報備卡影本一張在卷可稽，且被告供稱未登
      記為泓技公司之股東，且未拿到泓技公司之股票等語（本院八十七年十月十二
      日訊問筆錄），是被告既未取得泓技公司之股份，又如何轉讓泓技公司之股權
      予自訴人？被告雖辯稱：當時有協議，等到泓技公司外人投資股權登記手續完
      成後才將股票交給自訴人云云。然被告既非泓技公司之記名股東，復無其他證
      據堪以證明其確有投資泓技公司，更無證據足資證明泓技公司允諾給予被告百
      分之十五之股份，則被告何來之股份轉讓予自訴人？是縱被告與自訴人約定於
      泓技公司辦理外人投資股權登記手續完成後始行轉讓股票，惟被告既非泓技公
      司股東，亦無法證明泓技公司將給予其百分之十五股份之情，上開約定形同具
      文。況被告於八十七年十一月二日本院審理時稱自訴人匯給伊之錢並未匯到韓
      國，都留在台灣等語，則被告由自訴人收受之款項並未轉入韓國遭遇金融危機
      ，被告辯稱其在韓國投資及資金遭到凍結，洵與被告無法取得泓技公司之股票
      ，及無法立即返還自訴人投資款無關。且被告供稱自訴人交付予伊購買泓技公
      司股票之款項，因韓國泓技公司要從台灣派一些人去韓國，我私人有代墊一些
      錢，故錢用掉了等語（八十七年十月十二日訊問筆錄），本件自訴人既交付七
      百萬元欲購買泓技公司之股票，即便泓技公司確因金融風暴而影響被告將資金
      匯入韓國，亦應將該資金如數歸還自訴人，惟被告卻將自訴人上開款項用於其
      代墊款，豈能謂被告無不法所有之意圖？是被告所辯純屬事後狡卸飾詞，洵無
      可採。
（三）又就投資彩色濾光膜部分，被告固提出實密公司合約英文、中文版，且已明確
      載明該技術係由美國引進，計劃在台設生產線，生產彩色濾光膜供銷。及友程
      工程技術顧問股份有限公司於八十七年九月十八日覆本院：本公司確係於八十
      六年間應德國實密科技股份有限公司之邀，按技術勞務型態參與合作投資，由
      德國實密科技股份有限公司主導，籌劃組設成立一家公司專責從事彩色濾光膜
      產品之產品開發、量產技術開發、及彩色濾光膜產品的生產和行銷云云。然查
      自訴人與被告簽署之「備忘錄」第一點、第二點、第三點係登載被告所代表之
      美國研發團隊擁有彩色濾光膜（Color Filter）的核心技術，該技術在美國國
      防前瞻科技研發計畫（DARPA）專案內，由被告甲○○之人機界面研發小組成
      員，經多年努力完成，現屆『量銷階段』，並經其向美國主管國防前瞻科技研
      發計劃（DARPA）申請，於八十五年中裁核同意由甲○○所代表之美國研發團
      隊援用，開發民生應用產品；且已與實密公司於八十六年三月間『正式簽署投
      資合作備忘錄』，『編列經費』由甲○○積極籌備獨立法人登記與建廠投資執
      行計畫規劃，預定於同年六月向主管機關申請法人設立登記及主導新產品獎勵
      租稅減免等優惠事宜，則關於自訴人與被告簽約時所得之訊息係其所欲投資之
      彩色濾光膜（Color Filter）核心技術係被告參與研發且已屆量產階段，且實
      密公司已與被告簽署合作備忘錄並編列預算由被告規劃籌設公司與設廠，惟據
      證人魏煒圻即實密公司半導體處長證稱當時彩色濾光膜係由美國三Ｍ公司底下
      之子公司ＩＭＡＴＩＯＮ公司實驗室研究，認為有可行性，惟由實驗室至量產
      尚有一段開發之過程，當時找韓國現代半導體公司，希望該公司參與開發過程
      ，雙方並談到投資各佔多少比例及應付友程公司多少權利金，後來韓國經濟危
      機，他們就退縮了，我們實密公司評估後認為還在研發階段，有很大的風險，
      所以我們也沒有繼續完成，被告及友程公司只是投資機會之提供者及技術提供
      者，並非合作之對象，但可獲得權利金，且實密公司有支付友程公司彩色濾光
      膜之研究費用，被告之友程公司有提出與實密公司之建議書，但後來沒簽約，
      契約僅係磋商之過程等語（本院八十八年十二月三十日訊問筆錄、八十九年一
      月二十日訊問筆錄），是依證人魏煒圻所述實密公司認彩色濾光膜之產品尚在
      研發階段，未至量產階段，且柀告僅係投資機會之提供者，而非合作之對象，
      甚且並未與實密公司有何合約，是被告於與自訴人上開所簽「備忘錄」時聲稱
      彩色濾光膜已屆量銷階段，且被告已與實密公司簽署投資合作備忘錄，列編經
      費由被告籌備獨立法人登記與建廠投資執行計畫規劃，預定於同年六月向主管
      機關申請法人設立登記及主導新產品獎勵租稅減免等優惠事宜，洵屬空言。而
      友程公司之負責人郭小玲為被告之配偶，有戶籍謄本乙紙在卷足稽，是前揭友
      程公司之函覆，顯為偏頗之詞，不足採信。從而被告向自訴人佯稱已與實密公
      司於八十六年三月間正式簽署投資合作備忘錄，列編經費由甲○○積極籌備獨
      立法人登記與建廠投資執行計畫規劃，預定於同年六月向主管機關申請法人設
      立登記及主導性新產品獎勵租稅減免等優惠事宜，顯屬虛構，顯見被告並無邀
      集自訴人投資之真意，其謊稱上情，致自訴人陷於錯誤而交付上開款項之不法
      意圖，應堪認定。
（四）綜上所述，被告甲○○所辯顯係卸責之詞，殊無可採，本件事證明確，被告詐
      欺犯行洵堪認定，應依法論科。
二、核被告所為係犯刑法第三百三十九條第一項之詐欺取財罪。被告先後二次犯行，
    時間緊接，犯罪構成要件相同，顯係基於概括犯意反覆為之，應依連續犯之規定
    論以一罪，並依法加重其刑。爰審酌被告擁有高學歷，不思他人對其所學之期待
    ，竟利用他人對其學識之懵懂詐得金錢之犯罪動機、手段，及犯後已與自訴人達
    成和解，返還一千萬元（至本案言詞辯論終結），並據自訴人陳述屬實等一切情
    狀，量處如主文所示之刑，以資儆懲。又查被告未曾受有期徒刑以上刑之宣告，
    有被告之全國前案紀錄表在卷可稽，經此教訓後，應知警惕，當無再犯之虞，本
    院因認對其所宣告之刑，以暫不執行為適當，爰併予宣告緩刑二年，以勵自新。
乙、被告甲○○、庚○○、丙○○無罪部分：
一、刑事訴訟法第三百十九條所稱犯罪之被害人，固以因犯罪而直接被害之人為限，
    惟所謂直接被害人，係指其法益因他人之犯罪而直接被其侵害者而言，故凡財產
    法益被侵害時，其財產之所有權人固為直接被害人，即對於該財產有事實上管領
    之人，因他人之犯罪行為而其管領權受有侵害者，亦不失為直接被害人，且被害
    之是否直接，須以犯罪行為與受侵害之法益有無直接關係為斷，如就同一客體有
    二以上之法益同時併存時，苟其法益為直接犯罪行為所侵害，則兩法益所屬之權
    利主體均為直接被害人，並不因另有其他之直接被害人而發生影響，即非不得自
    訴，最高法院四十二年度台非字第十八號判例可資參照。經查：泓寶科技股份有
    限公司（以下簡稱泓寶公司）之董事長雖為自訴人之子戊○○，自訴人亦未非泓
    寶公司之列名股東，且公司資金亦均由劉志宏帳戶轉入，然該公司之實際投資者
    為自訴人，而戊○○帳戶之金額，係自訴人投資股票所得，且該資金亦由自訴人
    調度，戊○○僅係形式上所有人，是自訴人對該財產有事實上之管領力，亦不失
    為直接被害人，即非不得自訴。
二、自訴意旨略以：被告甲○○、丙○○、庚○○等三人，基於共同之犯意聯絡，均
    意圖為自己不法之所有，於八十七年六月十八日由被告甲○○向自訴人佯稱其所
    代表之美國研發團隊另擁有組裝集積單板多媒體主機系列模組（Integrated
    Multimedia Motherboard Module）所需之關鍵主件─單晶圓多媒體處理器（
    Multimedia Processor IC）的核心技術，該技術是在美國國防前瞻科技研發計
    畫（ＤＡＲＰＡ）專案內，由被告甲○○機界面高畫質顯像晶圓迴路研發小組成
    員，經多年努力研發完成，且該核心技術，經被告甲○○向美國主管國防前瞻科
    技研發計畫（ＤＡＲＰＡ）申請，於西元一九五五年初裁核同意由被告甲○○所
    代表之美國研發團隊援用，現屆量銷階段，有利可圖，使自訴人陷於錯誤，於八
    十六年六月十八日由自訴人之子戊○○代理自訴人與其簽立合作契約，約定由己○○出資五千四百餘萬元設立泓寶公司，從事集積單板多媒體主機系列模組及其
    相關連系統主配件之生產、行銷及研發，並由不知情且對於電腦產業及相關產品
    不瞭解之自訴人之子戊○○擔任泓寶公司董事長，嗣自訴人因案入監執行刑期間
    ，委託被告丙○○為自訴人處理股票事宜之際，被告甲○○與被告丙○○，基於
    共同之犯意聯絡將自訴人買賣股票而由丙○○為其管理之所得計五千四百萬元之
    款項先後轉入予泓寶公司籌備處，再轉入支票存款，企圖混淆籌備處與公司之資
    金以遂行其等洗錢而侵占自訴人上開販賣股票所得金錢之目的。嗣又擅自安排與
    渠等有共同犯意聯絡之被告庚○○擔任泓寶公司總經理，自訴人因信任被告甲○○為專業人士，終因戊○○及庚○○均對於電腦產業及相關產品欠缺瞭解，而遂
    被告甲○○實際控制泓寶公司營運及資金之目的，被告甲○○非但未依契約將核
    心技術移轉，更分別於八十六年六月二十八日、六月三十日及七月八日將上開自
    訴人出資之部分款項共五百十二萬六千六百零三元轉交予由甲○○太太郭小玲擔
    任負責人之友程工程技術顧問股份有限公司，嗣並將公司百分之十五股權分配登
    記予庚○○、乙○○及郭小玲等人，非但將八十六年十月前，將被告丙○○出賣
    自訴人股票所得之二千三百萬元而匯入泓寶公司之資金，以代購材料、顧問費用
    等各種名目加以侵占據為己有外，復藉辦理公司增資，再利用自訴人之子戊○○
    名義向他人借貸一千九百萬元，並於八十六年十月四日於泓寶公司股東往來帳虛
    偽記載償還股東戊○○一千九百萬元以混淆帳目，然該資金最後卻匯入其他公司
    籌備處，並於轉帳支出傳票記載還股東戊○○，惟該筆錢事實上未還予股東戊○○，另被告等人以一千七百萬元購買美金，並未有匯款單，且被告三人復於八十
    六年年底，使自訴人之妻子癸○○、子女戊○○、劉氣量、劉惠萍以股票向被告
    丙○○之表妹李秀卿質押借款一千萬元，達到渠等詐欺取財之犯罪目的，至八十
    七年元月間，泓寶公司因資金不足宣告倒閉，其間僅六個月，經查被告等人購料
    用人等開銷其目的顯有業務侵占，偽報不實之嫌云云，因認被告甲○○、丙○○
    、庚○○等涉有偽造文書、詐欺、侵占及背信等犯行。訊據被告甲○○、庚○○
    、丙○○均堅詞否認上情，被告甲○○辯稱泓寶公司係生產主機板，為搶攻市場
    而生產插卡，且在美國亦有賣出產品，友程公司於泓寶公司籌備階段，因泓寶公
    司無進出口卡，故由友程公司幫泓寶公司至國外購買材料，但公司之後即由泓寶
    公司自行購買，泓寶公司停工係因公司資金不足，而不得不停工，且伊有將技術
    移轉自訴人，有公司移交資料可證，且公司能生產產品係其之技術移轉等語。被
    告庚○○辯稱渠係被告甲○○聘請擔任總經理，渠掛名股東，依甲○○依據他與
    自訴人之合作契約而將股份登記在其名下，被告甲○○表示員工擁有公司股份，
    可增加對公司之向心力，渠於公司結束營業前為使公司可以繼續營業下去，自行
    任保證人借款三百萬元，並無自訴人所指之犯行等語；被告丙○○辯稱於八十六
    年六月六日自訴人於到監服刑前，一直交待泓寶公司之投資案要做，故由自訴人
    之子戊○○代理簽立「合作契約」，且自訴人表示投資二百萬美金，伊核算當時
    自訴人股票行情及扣除自訴人對外債務，尚差五百多萬元才滿美金二百萬元，伊
    乃投入自己五百萬元，且自訴人表示要給伊百分之五之乾股，故連同伊所投資之
    五百萬元，伊占百分之十三之股份，且泓寶公司成立之初，因自訴人之妻表示伊
    可暫緩交出五百萬元，故伊事後始以子丁○○、陳美春及自己名義轉入五百萬元
    ，伊賣自訴人股票係因自訴人表示一定要投資泓寶公司，伊係經授權處分自訴人
    之股票，並無盜賣，泓寶公司停業前因財力吃緊，乃由自訴人之妻向其表妹李秀
    卿借款一千萬元週轉等語。
三、按犯罪事實應依證據認定之，無證據不得推定其犯罪事實，刑事訴訟法第一百五
    十四條定有明文。又所謂認定犯罪事實之證據，係指足以認定被告確有犯罪行為
    之積極證據而言，如未發現相當證據，或證據不足以證明，自不能以推測或擬制
    之方法，以為裁判之基礎；再自訴人之自訴，係以使被告受刑事訴追為目的，是
    其陳述是否與事實相符，仍應調查其他事實以資審認，始得為不利被告之認定，
    最高法院四十年台上字第八十六號、五十二年台上字第一三ＯＯ號判例可資參照
    。次按刑法第三百四十二條之背信罪，必須違背任務之行為，且有為圖不法利益
    ，或圖加不法損害之意思，為構成要件，若本人利益之損害，乃基於正當理由，
    並非不法，則因缺乏犯罪意思要件之故，即難律以本罪，最高法院五十三年臺上
    字第二四二九號判例可資參照。至於刑法第三百三十九條第一項詐欺罪之成立要
    件為意圖為自己或第三人不法所有，以詐術使人將本人或第三人之物交付；刑法
    第三百三十六條第二項之業務侵占罪則以對於業務上所持有之他人之物，意圖為
    自己或第三人不法之所有，而予以侵占為要件，若行為人並無不法所有之意圖，
    即無由構成詐欺罪及侵占罪。經查：
（一）自訴人之子戊○○於八十六年六月十八日代理自訴人與被告甲○○簽立「合作
      契約」，據自訴人之妻癸○○證稱自訴人在監服刑時有堅持泓寶公司之投資案
      一定要做，本來被告甲○○叫自訴人投資三百萬元美金，自訴人表示沒那麼多
      錢，最後係自訴人出資二百萬元美金等語（本院八十八年十月十一日訊問筆錄
      ），核與被告丙○○所稱自訴人表示欲投資二百萬元美金於泓寶公司相符，且
      自訴人在監服刑時，其子戊○○、妻癸○○多次前往探望時，其等就泓寶公司
      之投資案之對話，「（八十六年六月十日）戊○○：第三案如果繼續財務會吃
      緊。自訴人：不要猶豫太多。（八十六年六月十六日）戊○○：如果可以就簽
      了。自訴人：股票怎樣了。戊○○：那個人還不錯。自訴人：我兒子二十八歲
      就可以當老闆。（八十六年七月十九日）自訴人：那就賺錢了。戊○○：那就
      看我們生產得出來嗎。（八十六年七月二十六日）自訴人：增加業務量有法可
      以做嗎？戊○○：不只一萬台。自訴人：十萬台可以上去嗎？戊○○：外國那
      邊沒有問題。自訴人：合作廠商有問題嗎？」是當初係自訴人交待家人及被告
      丙○○其欲投資成立泓寶公司，並由其子戊○○代理簽約，且自訴人欲投資泓
      寶公司二百萬美金，又自訴人之子戊○○與妻亦多次前往探視自訴人，並報告
      投資泓寶公司之業務進度；且自訴人於獄中亦曾詢問丙○○及其子戊○○關於
      股票之問題，有台灣士林看守所八十八年九月七日（八八）士所總字第三四０
      五號函檢附之八十六年六月十一日、同年六月二十七日受刑人接見登記表影本
      在卷可稽，如自訴人未授權丙○○處理股票轉投資泓寶公司，則自訴人擬以何
      種財產投資泓寶公司，是自訴人指被告丙○○於其次八十六年六月入監服刑，
      擅自盜賣股票，轉入泓寶公司，利用泓寶公司洗錢，尚非可採。
（二）泓寶公司籌備處於八十六年六月十九日由戊○○至臺灣土地銀行松山分行開戶
      ，且於同年八月七日更正存款印鑑卡為泓寶公司，有臺灣士地銀行松山分行八
      十九年六月二十三日松存字第八九００二三五號函檢附之存款印鑑卡影本可稽
      基於公司籌備處與成立後之公司法人人格同一性，且公司籌備處乃為公司設立
      之前置機構，二者一脈相承，是公司於成立後將存摺之籌備處更正為公司之名
      稱，實無可貲議之處，自訴人指被告等人擅自將泓寶公司籌備處之金額轉入泓
      寶公司支票款帳戶，涉嫌偽造文書、詐欺犯行，尚有誤會。
（三）被告丙○○辯稱泓寶公司成立後其有以其子丁○○、陳美春及自己名義匯入五
      百萬元，因公司成立之初，自訴人之妻表示其可稍後匯入款項等語，而查依台
      灣土地銀行松山分行八十八年十二月十七日松放字第八八００五四四號函檢附
      丁○○、陳美春於八十六年十一月三日向本行信用借款各二百萬元及其轉入泓
      寶公司等有關資料。另丙○○於本行有存摺融資額度二百九十萬元整，其於八
      十六年十一月三日動用一百萬元整亦轉入泓寶公司，且有放款付出傳票、轉帳
      收入傳票、取款憑條、支票存款送款簿、本票暨授權書之影本在卷可稽，而自
      訴人之子女戊○○、劉氣量、劉惠萍、劉惠芬、劉惠莉於八十六年十月三十日
      向案外人李秀卿借款一千萬元供泓寶公司週轉，有自訴人提出之借貸契約影本
      可稽，是於八十六年十一月三日泓寶公司財務狀況已惡化，如被告丙○○意圖
      為自己不法所有欲詐欺自訴人匯給泓寶公司之資金，則何需於已知泓寶公司財
      務狀況已惡化，仍匯入五百萬元之出資額，是自訴人指被告丙○○未投資泓寶
      公司，卻以兒子丁○○之名義掛名股東，涉嫌詐欺云云，尚非可取。
（四）按依自訴人與被告甲○○合作契約第五條、第六條約定：就雙方合作所組設的
      泓寶公司，採所有權與經營權分離架構的經營模式，由董事會所聘任之高階專
      業經理層負責公司之一切營運管理，由總經理綜理並貫徹董事會所交付之營運
      目標與任務，公司之總經理人選由乙方（甲○○）推薦等語，復據本院依職權
      函台北市政府建設局調取泓寶公司設立及增資相關資料，依八十六年六月二十
      日泓寶公司董事會議事錄，討論事項：２、聘任總經理案：本公司擬聘任庚○○為總經理是否可行請公決之。決議：通過。是泓寶公司聘任庚○○為總經理
      ，係依據自訴人與被告甲○○之合作契約，是自訴人指被告庚○○係被告甲○○找來共犯詐欺罪云云，非僅不顧其與被告甲○○之「合作契約」，且關於被
      告庚○○如何與被告甲○○為犯意聯絡，並如何分擔詐欺行為均未確實之證明
      。
（五）自訴人指述被告甲○○未依約將核心技術移轉，僅係與其他被告利用泓寶公司
      洗錢云云，然查前揭指述據證人即泓寶公司總管理處處長壬○○於本院訊問時
      證稱：泓寶公司剛開始生產主機板不順利，購入美國多媒體介面卡，且公司初
      期規劃是以委託代工的方式，沒有工廠，因係小量生產所以用人工生產來克服
      ，但大量生產技術上無法克服，我們試產的產品有賣出一部分，後來因資金不
      足，量產就停下來了，泓寶公司在成立後有賣過東西，依分類帳八十六年六月
      至十二月三十一日的銷售現銷，有收入三百多萬元，有確實入泓寶公司等語（
      八十八年十月十一日訊問筆錄、八十八年十月二十八日訊問筆錄）。證人乙○○證稱：泓寶公司籌備期間之資金係自訴人與丙○○提供，且泓寶公司有委由
      苗栗縣頭份鎮萬邦精工公司代工生產多媒體主機板，原料由泓寶公司提供並有
      銷售到美國，代工之工廠係由渠與被告庚○○及Ｒ＆Ｄ部門及採購部門之主管
      評鑑後所決定，多媒體主機板係要賣予美國之客戶，主機板於八十六年年底及
      八十七年年初有測試出來，因為多媒體之主戰場在美國故在美國成立分公司，
      我們能生產是被告甲○○的技術移交等語（八十八年十一月十九日訊問筆錄）
      ，且依泓寶科技股份有限公司八十六年十一月七日之董事會會議記錄登載泓寶
      公司董事長即自訴人之子戊○○報告：公司營運經同仁努力已邁入銷售，產生
      營收。產品在美國已正式展開銷售，在短短的三週推廣，已初步獲得業界與客
      戶對本公司產品之肯定。及業務報告第四點：本公司委託ＮＳＴＬ做本公司產
      品人測試公證報告，初步測試結果，不論是品質、性能、與各種主機板之相容
      性等功能，均獲測試單位之肯定。測試報告近期將可完成，可成為我促銷產品
      最大之利基與保證。且自訴人八十八年十月二十八日本院訊問時亦自陳：他（
      甲○○）只生產三百片等語。是該公司業已正式導入生產「多媒體主機板」，
      足證已依約履行契約轉移技術之義務，是自訴人指述自屬無據。
（六）自訴人另以八十六年十月前二千三百萬元業經匯入泓寶公司，已可辦理公司增
      資何須另向他人借貸一千九百萬元供公司驗資，且八十六年十月四日於股東往
      來帳虛偽記載償還股東戊○○一千九百萬元，然該資金最後卻匯入其他公司籌
      備處云云。然查據證人即泓寶公司會計辛○○於本院審理時證稱自訴人匯進公
      司之二千三百萬元，因公司運作買材料、薪資等會花掉，故錢在會計帳目上掛
      在股東往來，故無法轉入股本，是資金無法於公司增資時達到驗資之標準，所
      以向人借一千九百萬元來驗資再還回去，而還錢匯入與泓寶公司不相干之其他
      公司籌備處，在公司設立登記增資手續完成前戊○○之出資科目都是股東往來
      ，增資完成後才轉為股本等語（本院八十八年十二月三十日訊問筆錄、八十九
      年一月二十日訊問筆錄），且查泓寶公司增資其提出驗資之合作金庫五洲支庫
      活期存款存摺（0000000000000號）之一千九百萬元，實係由案
      外人黃瑞蓉轉予合作金庫五洲支庫戊○○帳戶金000000000000）
      ，再由戊○○帳戶轉入泓寶公司上開帳戶內，有臺灣省合作金庫五洲支庫八十
      九年七月十五日合金洲字第二八二三號函檢附之存款憑條、分戶交易明細表影
      本在卷可稽，是泓寶公司增資驗資之一千九百萬元，實際非由自訴人或其子所
      支出，只是借來驗資，而於會計帳目上列入自訴人之子出資，且於會計帳目之
      登載由股東往來，嗣改為股東之股本。是自訴人指泓寶公司之帳目登載還股東
      戊○○一千九百萬元，卻不見一千九百萬元，遭被告等人侵占云云，洵不可採
      。
（七）自訴人以被告甲○○利用友程公司為泓寶公司代購材料之名目將泓寶公司之資
      金取走云云，惟查據證人乙○○供稱因當時好像泓寶公司尚未成立，故透過友
      程公司購買材料等語（本院八十八年十一月十九日訊問筆錄），且查友程公司
      於八十六年七月七日向泓寶公司提示三百五十套商業報價發票，含三百五十套
      多媒體主機板零組件及運費、營業稅，有商業報價發票一紙可稽（被告甲○○
      八十八年十二月十三日答辯狀證二十七），同年七月八日友程公司委託台灣中
      小企業銀行中山分行匯出美金八萬二千五百元至美國採購三百五十套多媒體主
      機零組件，有外匯交易申報書記載進口貨品貨款一紙、台灣中小企業銀行匯款
      申請書回條、匯款用途及附言登載三百五十套零組件附卷可稽（被告甲○○八
      十八年十二月十三日答辯狀證二十八至三十），且據證人即前泓寶公司會計辛○○證稱有查到八十六年七月八日之傳票，由壬○○處長提出簽呈，申請委託
      在美國購買零組件及在美國聘僱行銷人員之薪資，後面有附友程公司之明細、
      發票，匯給友程公司之一百七十三萬九千六百四十九元，這部分係含稅金匯出
      去的等語（本院八十八年十二月四日訊問筆錄），核與被告甲○○所提上開資
      料相符，是自訴人上開指訴，尚未有據。
（八）自訴人指泓寶公司明細分類帳登載暫付愷柏公司一百八十五萬元未收回，被告
      等人即應負責云云，惟查據證人壬○○證稱泓寶公司請愷柏公司規劃電腦系統
      及美國方面之軟硬體設施，台灣的部分有安裝完成但沒有營業，美國方面未安
      裝完成，但愷柏公司已拿走此部分之費用，因愷柏公司表示電腦設備成本已花
      錢，縱使美國部分未做，亦不能還錢給泓寶公司，故將此部分列為愷柏公司欠
      泓寶公司之錢等語（本院八十八年十月十一日訊問筆錄），是自訴人指被告三
      人須負責顯有未當，且此與被告等人之犯罪無關，併此敘明。
（九）自訴人指被告等利用泓寶公司購買美金洗錢，應交出泓寶公司購買美金之匯款
      單，不寧自訴人未提出被告三人侵占公司購買美金之款項之證據，且被告等三
      人苟真欲利用泓寶公司洗錢，則又何需使會計人員於分類帳內登載購買美金，
      且據證人辛○○證稱美金匯進匯出均有買水單，公司有一本檔案夾專門放這些
      正本，但這些檔案夾全被拿走，分類帳有登載新台幣一千七百多萬元要買美金
      約六十幾萬，實際買美金二十二萬四千二百元，這中間有差額等語（本院八十
      八年十二月三十日訊問筆錄），惟並無證據堪認係被告等三人共同謀議侵占公
      司之款項，而將上開款項轉入被告三人私囊。
四、本件雖自訴人指訴被告甲○○、丙○○、庚○○等三人有犯意聯絡，並推由被告
    甲○○以詐術誘使自訴人成立泓寶公司，再由被告丙○○違背其為自訴人管理買
    賣股票所得之事務，而損害自訴人之利益，將自訴人之財物匯入泓寶公司後，再
    由庚○○利用其為泓寶公司執行職務之際詐取財物等行為，然本院綜觀上開證據
    資料，認為自訴人與被告等對於出資額之分擔及公司結束營業後所產生之收支事
    項引至之糾紛，僅屬民事上之爭議，換言之，告訴人與被告間就公司結束營業後
    關於資產、負債分擔，仍須透過核算或以民事訴訟方式解決，與刑法詐欺、背信
    、侵占、行使偽造私文書等罪之規定仍屬有間，尚難以刑罰相繩，此外，復查無
    其他積極證據證明被告等有自訴人所指之犯行，既無法證明被告等犯罪，參酌上
    開說明，自應為被告甲○○、庚○○、丙○○無罪之諭知。又被告甲○○被訴就
    處理泓寶公司事務涉嫌詐欺、背信、侵占、行使偽造私文書等罪，自訴人認其詐
    欺犯行與前開詐欺犯行部分有連續犯裁判上一罪之關係，而就自訴人主張之事實
    其被訴背信、侵占、行使偽造私文書復與詐欺犯行，有牽連犯裁判上一罪之關係
    ，爰不另為無罪之諭知，附此敘明。
丙、被告丙○○被訴附表三、四、五之盜領戊○○、劉氣量、劉惠萍存款行使偽造、
    變造私文書、詐欺、背信、竊盜不受理部分：
一、按同一案件繫屬於有管轄權之數法院者，除經直接上級法院裁定由繫屬在後之法
    院審判外，後繫屬之法院即應諭知不受理判決，而由繫屬在先之法院審判，刑事
    訴訟法第八條、第三百零三條第七款定有明文。又所謂同一案件，係指所訴彼此
    兩案為同一被告，其被訴之犯罪事實亦屬同一者而言，是審認案件是否同一，端
    視被告及犯罪事實是否同一而定，茍被告與被告被訴之犯罪事實係屬同一，即屬
    同一案件，自不因被害人之人數而有不同，蓋犯罪事實是否同一，係專以刑罰權
    對象之客觀事實是否同一為準。為免法院對僅有同一刑罰權之案件，先後為重複
    之裁判，或更使被告遭受二重處罰之危險，故刑事訴訟法第三百零三條第二款、
    第七款規定不許其他人就已經提起公訴或自訴之案件，在同一法院或不同一法院
    重行起訴，此即所謂「禁止二重起訴」之原則。經查：本件自訴人己○○自訴被
    告丙○○盜領附表三、四、五涉嫌偽造文書、詐欺、背信、竊盜之犯罪事實，業
    經自訴人己○○於八十八年八月二日向臺灣臺北地方法院提起自訴（臺灣臺北地
    方法院八十八年度自字第四五九號），嗣再於同年月四日向本院提起自訴，有卷
    附臺灣臺北地方法院刑事聲請狀及本院自訴追加被告狀可資憑證，是此部分為同
    一案件，依前揭說明，其自訴程式，已有違背規定，應諭知不受理之判決，合先
    敘明。又本件自訴人另訴被告丙○○與被告甲○○、庚○○利用泓寶公司詐欺等
    罪，因泓寶公司係於八十六年六月二十五日設立登記，業經本院向台北市政府建
    設局第一科調閱泓寶科技股份有限公司（以下簡稱泓寶公司）之案卷，被告丙○○此部分之被訴事實與前開附表三、四、五之犯罪事實並無裁判上一罪之關係，
    本院自得審理，併此敘明。
據上論斷，應依刑事訴訟法第三百四十三條、二百九十九條第一項前段、第三百零一
條第一項、第三百零三條第七款，刑法第五十六條、第三百三十九條第一項、第七十
四條第一款，罰金罰鍰提高標準條例第一條前段，判決如主文。
中      華      民      國    九十    年      一      月      四      日
                              臺灣士林地方法院刑事第四庭
                                      法  官
附錄本案論罪科刑法條：
刑法第三百三十九條第一項
意圖為自己或第三人不法之所有，以詐術使人將本人或第三人之物交付者，處五年以
下有期徒刑、拘役或科或併科一千元以下罰金。
 附表一：
 ┌──────────┬──────┬──────────┬───────┐
 │      付款人        │  支票號碼  │      發票日        │金額（新臺幣）│
 ├──────────┼──────┼──────────┼───────┤
 │中國農民銀行內湖分行│  FAX0000000│  八十六年四月十二日│    二百萬元  │
 ├──────────┼──────┼──────────┼───────┤
 │中國農民銀行內湖分行│  FAX0000000│  八十六年五月十五日│    一百萬元  │
 ├──────────┼──────┼──────────┼───────┤
 │中國農民銀行內湖分行│  FAX0000000│  八十六年六月十五日│    一百萬元  │
 ├──────────┼──────┼──────────┼───────┤
 │中國農民銀行內湖分行│  FAX0000000│  八十六年七月十五日│    一百萬元  │
 ├──────────┼──────┼──────────┼───────┤
 │中國農民銀行內湖分行│  FAX0000000│  八十六年八月十五日│    一百萬元  │
 ├──────────┼──────┼──────────┼───────┤
 │中國農民銀行內湖分行│  FAX0000000│  八十六年九月十五日│    一百萬元  │
 └──────────┴──────┴──────────┴───────┘
 附表二：
 ┌──────┬───────┬───────────┬───────┐
 │   付款人   │   支票號碼   │      發票日          │金額（新臺幣）│   │
 ├──────┼───────┼───────────┼───────┤
 │臺灣土地銀行│   SA0000000  │  八十六年五月十五日  │    三百萬元  │
 ├──────┼───────┼───────────┼───────┤
 │臺灣土地銀行│   SA0000000  │  八十六年六月十二日  │    二百萬元  │
 ├──────┼───────┼───────────┼───────┤
 │臺灣土地銀行│   SA0000000  │  八十六年七月十二日  │    二百萬元  │
 └──────┴───────┴───────────┴───────┘
 附表三：戊○○：世華聯合商業銀行、帳號二二七四八─Ｏ
┌─────────────┬────────────────┐
│      日  期              │             金額（新臺幣）     │
├─────────────┼────────────────┤
│ 八十五年 九 月  二  日   │                      五百萬元  │
├─────────────┼────────────────┤
│ 八十五年 十 月  一  日   │                      三十萬元  │
├─────────────┼────────────────┤
│ 八十五年十一月 三十 日   │   三百四十五萬七千二百四十一元 │
├─────────────┼────────────────┤
│ 八十五年十一月二十五日   │       三百零二萬八千七百五十元 │
├─────────────┼────────────────┤
│ 八十五年十一月二十八日   │     二百三十萬三千二百七十三元 │
├─────────────┼────────────────┤
│ 八十五年十二月  二  日   │   三百四十八萬一千三百五十五元 │
├─────────────┼────────────────┤
│ 八十五年十二月  六  日   │         二十二萬七千零七十三元 │
├─────────────┼────────────────┤
│ 八十五年十二月  六  日   │ 一百四十餘萬元 │
├─────────────┼────────────────┤
│ 八十五年十二月二十三日   │               二十二萬零三十元 │
├─────────────┼────────────────┤
│ 八十五年十二月二十三日   │   一百四十五萬三千一百八十九元 │
├─────────────┼────────────────┤
│ 八十五年十二月二十六日   │                       四十萬元 │
├─────────────┼────────────────┤
│ 八十六年 一 月二十四日   │            四十一萬五千零三十元│
├─────────────┼────────────────┤
│ 八十六年 一 月二十四日   │                六十五萬零三十元│
├─────────────┼────────────────┤
│ 八十六年 一 月二十五日   │                一百三十六萬餘元│
├─────────────┼────────────────┤
│ 八十六年 三 月  八  日   │          七十四萬三千二百三十元│
├─────────────┼────────────────┤
│ 八十六年 三 月  八  日   │                  二百三十七萬元│
├─────────────┼────────────────┤
│ 八十六年 五 月  六  日   │        一百五十萬一千八百三十元│
├─────────────┼────────────────┤
│ 八十六年 五 月二十九日   │                        十五萬元│
├─────────────┼────────────────┤
│ 八十六年 六 月  五  日   │                二百十七萬六千元│
└─────────────┴────────────────┘
附表四 ：劉氣量世華聯合商業銀行、帳號二二七四九─八號
┌─────────────┬────────────────┐
│        日   期           │           金額（新臺幣）       │
├─────────────┼────────────────┤
│ 八十五年 九 月  二  日   │      五百四十一萬三千四百十六元│
├─────────────┼────────────────┤
│ 八十五年 十 月  一  日   │                    一百二十萬元│
├─────────────┼────────────────┤
│ 八十五年 十 月 十一 日   │                    二百零四萬元│
├─────────────┼────────────────┤
│ 八十五年十一月 十四 日   │          七十九萬七千七百零二元│
├─────────────┼────────────────┤
│ 八十六年 一 月二十七日   │          二百二十萬六千八百六元│
├─────────────┼────────────────┤
│ 八十六年 三 月  六  日   │            四百三十五萬零五十元│
├─────────────┼────────────────┤
│ 八十六年 三 月  八  日   │                  二百二十三萬元│
├─────────────┼────────────────┤
│ 八十六年 三 月 十七 日   │          七百十三萬五千零九十元│
├─────────────┼────────────────┤
│ 八十六年 五 月二十九日   │                  二百八十五萬元│
└─────────────┴────────────────┘
 附表五：劉惠萍華南商業銀行、帳號五一四七九五─三號
┌────────────┬─────────────────┐
│     日   期            │              金    額（新臺幣）  │
├────────────┼─────────────────┤
│ 八十六年三月十二日     │  一千四百七十五萬一千九百二十五元│
└────────────┴─────────────────┘


司法院資訊處製作；財團法人民間司法改革基金會備份。
